【裁判字號】    89,訴緝,3
【裁判日期】    890215
【裁判案由】    
【裁判全文】
臺灣基隆地方法院刑事判決                八十九年度訴緝字第三號
    公  訴  人  臺灣基隆地方法院檢察署檢察官
    被      告  乙○○
    指定辯護人  本院公設辯護人甲○○
右列被告因盜匪案件，經檢察官提起公訴（八十七年度偵字第三四二六、三七０四號
），本院判決如左：
    主  文
乙○○共同意圖為自己不法之所有，以強暴致使不能抗拒而取他人之物，處有期徒刑
年拾月。
盜匪所得財物新台幣貳拾壹萬元發還被害人王建營。
    事  實
一、緣何賴良（已死亡，經本院判決公訴不受理）與阮國清（業經本院判處有期徒刑
    七年六月）共謀強取他人安非他命及財物，以供渠等施用安非他命。謀議既定，
    於民國八十七年七月十二日十九時許，先由何賴良約疑有安非他命及財物之王建
    營（業經本院判決無罪），住進基隆市北都飯店六七八室，王建營在該房間洗澡
    後外出用餐，阮國清率同與何、阮二人有不法所有意圖，並有犯意聯絡之乙○○
    、洪辰諭（業經本院判處有期徒刑三年十月）隨即進入該室與何賴良會合。俟王
    建營餐畢返回該飯店房間，阮國清等人即假藉王建營替人撐腰為由，要王建營同
    往南榮路附近山上談判。王建營不從，阮國清即作勢表示皮包內有手槍，並由乙
    ○○、洪辰諭分持煙灰缸、玻璃杯作勢，強令王建營同往南榮路三一九號附近山
    上。抵達後，即由何賴良在旁把風，阮國清、乙○○、洪辰諭分別出手毆打王建
    營，使其不能抗拒，而出手強取王建營裝有新台幣（下同）三十萬元及身分證、
    護照等證件之皮包一只，王建營摸黑跳下山坡逃逸。阮國清等人則將皮包內證件
    丟下山腳，三十萬元部分由何賴良分得九萬元並花用殆盡，餘則由阮、鄭、洪三
    人分得。
二、案經基隆市警察局第一、第四分局報臺灣基隆地方法院檢察署檢察官偵查起訴。
    理  由
一、訊之被告乙○○固坦承與阮國清同至基隆市北都飯店，隨後亦與王建營至南榮路
    山上並與阮國清、洪辰諭出手毆打王建營等情不諱，惟矢口否認有何強盜犯行，
    辯稱：伊當日在街上遇見阮國清，他問伊是否要吸安非他命，於是二人坐計程車
    到南榮路位於南榮國中下面的空地找洪辰諭，看是否有地方可供吸食。當時洪辰
    諭正與他人聊天喝酒，洪辰諭說旁邊有一間空屋可供吸食，吸完後就在外面聊天
    ，阮國清接到一通電話後，就說要去北都飯店找何賴良吸食安非他命，因為那裡
    有安非他命。伊不知是要去搶安非他命，以為只是要去吸安非他命。伊在北都飯
    店吸食安非他命後，並未毆打及強押王建營，是王建營自己跟隨伊等去南榮路山
    上。至於王建營為何要跟去南榮路山上，是何賴良跟他說的，因從飯店出來時，
    伊與洪辰諭坐一部電梯，而何賴良、阮國清、王建營三人坐另一部電梯，因此不
    知道他們說什麼。在山上，伊與洪辰諭、阮國清本在一旁抽煙，見王建營與何賴
    良發生口角並打起來，伊等才上前去打王建營，伊與洪辰諭是空手打，但不知何
    賴良、阮國清是否有拿東西打，且並未搶王建營的皮包，何賴良亦曾供述皮包是
    王建營自己掉下的云云。
二、經查：
（一）被害人王建營於八十七年七月十二日晚間九時許，自北都飯店遭被告阮國清等
      人，以作勢皮包內有槍等方式而強令其至南榮路山上，嗣由阮國清、乙○○、
      洪辰諭三人出手毆打施以暴行強取皮包等情，業據王建營於偵審中指證甚詳，
      而其遭毆打受傷，亦有驗傷診斷書一紙附卷可稽。又其皮包經被告強取，因而
      僅餘帶子一條，復有該皮包帶扣案可佐。被害人皮包內有現金三十萬元部分，
      乃其欲標買本院民事執行處拍賣房屋，而為其父王春鈴所提供部分資金，亦據
      證人王春鈴證述在卷，且有被害人欲標買房屋之資料在卷可參。至被害人指稱
      皮包內尚有藍寶石戒指一枚、呼叫器一個，並未提出佐證以實其說，且戒指通
      常戴於指間，呼叫器亦配掛身上，何以均置於皮包之內遭搶，難符常情，此部
      分自難遽認為被害財物，併此敘明。
（二）共犯何賴良於警訊時即供承：「八十七年七月十二日十八時許，阮國清（老
      ）跟我聯絡說要帶朋友來跟我談一些事，而就到信二路北都飯店六七八室找我
      ，跟我計畫乙件搶安非他命的案件，並商討我到現場時表示跟他們不認識，而
      被害人王建營早已在北都飯店六七八室，當時他就以為我跟阮國清不認識。」
      「我跟阮國清及乙○○、洪辰諭騙被害人王建營至南榮路三一九號附近山上，
      阮國清手提一只黑色皮包，假裝皮包內有手槍，而被害人王建營害怕，被阮國
      清、乙○○、洪辰諭將被害人皮包搶走」「（強盜案）是我們四人的意思，並
      無何人主謀」「王建營被我們搶走皮包內的錢有新台幣三十萬元左右，我只有
      拿了九萬元，其餘的錢都是阮國清處理分贓。」 (警卷乙第一至二頁）；檢察
      官偵查中復供承：阮國清打呼叫器說要找伊至北都聊天，他三人是在王建營離
      開時間回來，伊是因王建營要賣安給伊，拖了很久均沒貨，伊認為他耍伊，所
      以才要帶他至山上談談，阮、鄭、洪三人亦有去。當時阮說由他出來處理，是
      他三人打王建營，伊負責叫車子，等他們打完後逃跑用。阮某以為王某皮包內
      有安，即搶來看，搶來看時才發現是錢，後來在未上車前，伊四人即把錢分攤
      ，其他證件即往山腳下丟去。伊分得九萬元，其餘現金是阮某處理，他也有拿
      錢給鄭某及洪某分，伊等人拿到錢後就各自分開跑等語（三四二六號偵查卷第
      三四頁），核與前述被害人王建營之指證大致相符。
（三）此外，復參諸被告自承在南榮路山上與阮國清、洪辰諭等人共同出手毆打被害
      人等情以觀，堪認被害人王建營之指證及共犯何賴良之供述應屬信而有徵。被
      告空言否認犯行，不足採信，其犯行堪以認定應予依法論科。
三、查被告乙○○於右揭時地，夥同何賴良等人，意圖為自己不法之所有，施強暴致
    使被害人王建營不能抗拒而強取裝有三十萬元等財物之皮包一個，核其所為，係
    犯懲治盜匪條例第五條第一項第一款之盜匪罪。其與被告阮國清、何賴良、洪辰
    諭間互有犯意聯絡及行為分擔，均係共同正犯。次查被告係因在街上巧遇阮國清
    ，為莠友所利用而犯罪，所得亦屬有限，惟所犯者卻係七年以上有期徒刑之重罪
    ，依其犯罪情狀尚堪憫恕，即使量處上開法定最低度刑猶嫌過重，故依刑法第五
    十九條之規定，酌減其刑。爰審酌被告之素行，強盜他人財物危害社會秩序及他
    人財產法益，並其犯後諉卸犯行等一切情狀，量處如主文所示之刑示懲。被告夥
    同阮國清等人盜匪所得之財物三十萬元現金，其中九萬元已由何賴良花用殆盡，
    為其於偵查中供明在卷，自應予以扣除。其餘二十一萬元，並未能證明費失，仍
    應諭知發還被害人王建營。另被害人王建營之證件既經丟棄於南榮路附近山下而
    滅失，即無從發還，附此說明。
據上論斷，應依刑事訴訟法第二百九十九條第一項前段、懲治盜匪條例第五條第一項
第一款、第七條第一項、第八條、刑法第二十八條、第五十九條判決如主文。
本案經檢察官蔡和憲到庭執行職務。
中      華      民      國      八十九      年     二     月    十五    日
                                臺灣基隆地方法院刑事第三庭
       法  官  邱  志  平
右正本證明與原本無異。
對於本件判決如有不服，應於收受送達後十日內，向本院提出上訴書狀，上訴於臺灣
高等法院，並按他造當事人之人數附具繕本。
                                        書記官  王  月  娥
中      華      民      國      八十九      年     二     月    十九    日
附錄論罪法條：
懲治盜匪條例第五條第一項第一款：
    有左列行為之一者，處無期徒刑或七年以上有期徒刑：
    一、意圖為自己或第三人不法所有，以強暴、脅迫、藥劑、催眠術或他法，致使
        不能抗拒，而取他人之物或使其交付者。


司法院資訊處製作；財團法人民間司法改革基金會備份。
